臺灣板橋地方法院民事判決　　　　　　94年度智(一)字第37號
原　　　告　泰碩電子股份有限公司
法定代理人　甲○○
訴訟代理人　張宇樞律師
複代理人　　宋錦武律師
被　　　告　台端興業股份有限公司
兼　　　上
法定代理人　乙○○
共　　　同
訴訟代理人　周慧芳律師
上列當事人間請求損害賠償事件，本院於中華民國96年11月30日
言詞辯論終結，判決如下：
    主      文
原告之訴及假執行之聲請均駁回。
訴訟費用由原告負擔。
    事實及理由
壹、程序方面：
一、按訴訟全部或一部之裁判，以他訴訟之法律關係是否成立為
    據者，法院得在他訴訟終結前，以裁定停止訴訟程序，固為
    民事訴訟法第182 條第1 項所明定。惟既規定法院「得」以
    裁定停止訴訟程序，則有同條項所定情形時，應否命停止，
    法院本有自由裁量之權。又關於發明專利權之民事或刑事訴
    訟，在申請案、異議案、舉發案、撤銷案確定前，得停止審
    判，惟法院依前項規定裁定停止審判時，應注意舉發案提出
    之正當性，專利法第90條第1 項、第2 項亦有特別規定。該
    項規定於新型專利準用之，同法第108 條亦定有明文。同上
    說明，既稱得停止審判，其應否停止訴訟程序，即依法院之
    自由意見決之。換言之，該條規定係認法院有命停止其訴訟
    程序與否之裁量權，亦即關於發明專利權或新型專利權之民
    、刑事訴訟，在有申請案、異議案、舉發案或撤銷案時，法
    院斟酌情形，如認為以停止訴訟程序為適當時，係「得」裁
    定命停止，非「應」裁定命停止（最高法院93年度台抗字第
    843 號、95年度台抗字第173 裁定意旨參看）。次按違反專
    利法第93條至第96條規定者，專利專責機關應依舉發撤銷其
    新型專利權，專利法第107 條第1 項第1 款定有明文；又按
    凡可供產業上利用之新型，無下列情事之一者，得依本法申
    請取得新型專利：一、申請前已見於刊物或已公開使用者。
    二、申請前已為公眾所知悉者；新型雖無第1 項所列情事，
    但為其所屬技術領域中具有通常知識者依申請前之先前技術
    顯能輕易完成時，仍不得依本法申請取得新型專利，同法第
    94條第1項、第4項亦分別定有明文。
二、經查被告固對原告享有中華民國新型第182880號即中華民國
    專利新型第464110號公告案之「記憶卡訊號轉接器」專利權
    ，專利權期間自民國90年11月11日起至101 年12月6 日（下
    稱系爭專利）於民國94年4 月15日提出舉發案，有被告提出
    之專利舉發申請書影本1 件為證（見本院卷(一)第144 頁以下
    ），其舉發理由則以：原告享有之系爭專利未載明實施之必
    要事項，使實施為不可能，缺少解決技術問題之必要技術特
    徵，且系爭專利不具新穎性及進步性，系爭專利申請專利範
    圍第1 項早有前案核准，即金寶電子工業股份有限公司（下
    稱金寶公司）於1999年11月24日向大陸申請，授權公告日為
    2000年10月11日、ZL專利00000000.8、頒證日為2000年9 月
    16日之新型專利，系爭專利申請日為2000年12月7 日，前案
    之申請與核准日期，且結合諸多已公告之第三人專利，系爭
    專利實為熟悉該項技術者所能輕易結合完成，此亦構成系爭
    專利應予舉發撤銷之正當理由，爰依民事訴訟法第182 條第
    1 項之規定，聲請於系爭專利之舉發案確定前，裁定停止本
    件訴訟程序等語。
三、惟查系爭新型專利之申請專利範圍第1 項為：「一種記憶卡
    之訊號轉接器，包括一板型基座及固定於基座上、下兩面之
    基板，其特徵在於：
    基座從記憶卡插入端之一側沿水平方向至另一側加以延伸，
    並利用空間交互重疊的方式形成複數個可以容納不同形式、
    尺寸之記憶卡的槽位，使上述之基座及二基板相互組立後，
    基座上的槽位便自然成為一個可以容納不同型式記憶馬插入
    定位的位置，使此接器可以提供不同型式記憶卡插入並發生
    訊號轉接作用。」（見本院卷(一)第230頁）。
四、又揆諸系爭專利之創作說明以：系爭專利為一種記憶卡之訊
    號轉接器，主要是提供不同型式、尺寸的記憶卡可以藉這個
    轉接器所連結的讀寫裝置相互溝通，使該讀寫裝置可以單機
    供給多種不同型式的記憶卡插用而增進使用之功效。其創作
    背景則係因目前各種電子記憶卡（Memory Card） ：Multi
    Media Card、Smart Media Card、Memort Stick Card 等，
    均需透過讀寫裝置將資料讀出或加以編輯處理。較為常見的
    係PCMCIA（電腦記憶卡國際標準協會）插卡式介面再與設備
    端（如筆記型電腦）對插，藉以讀取卡片內之資料；或以卡
    片插於外接之讀卡機，再以適當的介面與電腦連結而讀取卡
    片內之資料。惟習用之讀卡機均僅能容納一種形式之記憶卡
    ，而系爭專利則以一基座及上、下兩面基板形成交互重疊之
    複數空間，得容納不同型式之記憶卡插入，不必重覆購買不
    同形式之讀卡機，足證系爭專利之新穎性及進步性在於其以
    基座及上下兩面基板形成交互重疊之複數空間，以容納不同
    形式之記憶卡插入，為系爭專利之主要技術特徵。
五、又被告提出之舉發案，雖以系爭專利未揭示實施之必要事項
    ，使實施為不可能，且系爭專利為先前技術所揭示，其申請
    專利範圍第1 項業經金寶公司於89年10月11日取得大陸第ZL
    專利號00000000.8號雙存儲卡共用座之新型專利等語。惟查
    被告提出之舉發案，業經經濟部智慧財產局於95年11月2 日
    審定舉發不成立，其審定理由以系爭專利係以一板型基座及
    固定於基座上、下兩面之基板，其特徵在於：基座從記憶卡
    插入端之一側沿水平形成複數個可以容納不同型式、尺寸之
    記憶卡的槽位，使上述之基座及二基板相互組立後，基座上
    的槽位便自然成為一可容納不同型式記憶卡插入定位之位置
    ，使此轉接器可以提供不同型式記憶卡插入並發生訊號轉接
    作用。且系爭專利之說明書，已載明導通元件、接觸元件、
    邏輯控制IC及接點等必要元件、連結關係、特點及功效，為
    發明所屬技術領域中且通知知識者，能瞭解內容並可據以實
    師。且系爭專利申請專利範圍第1 項之技術內容為該轉接器
    之構造設計，特點在該轉接器之構造可供多種不同型式記憶
    卡插入，第2 項至第5 項為依附第1 項之附屬項，再加入導
    通元件、接觸元件、接點、控制IC及輔助基板等，並無違反
    核准審定時應適用之專利法第108 條準用第26條第3 項之規
    定。而被告於舉發案中提出88年12月21日審定公告之第0000
    0000號「電子卡連接器」專利案（即審定書中之引證1） ，
    僅係以一絕緣本體及分別固定於絕緣本體上、下面之蓋體及
    墊片，形成一可容納記憶卡之槽位，並未揭示任何有關系爭
    專利申請專利範圍第1 項可容納不同型式記憶卡插入定位之
    技術，且其絕緣本體之構造亦與系爭專利申請專利範圍第1
    項界定之基座構造完全不同。另2000年10月11日公告之中國
    大陸ZL00000000.8號「雙存儲卡共用座」專利案（即審定書
    中之引證2） ，其係利用上蓋凸出增高部再與一底座組合以
    形成供2 種不同型式記憶卡容置之空間，亦與系爭專利申請
    專利範圍第1 項係於基座利用空間交互重疊之方式形成複數
    個可以容納不同型式、尺寸之記憶卡之槽位，再組合上下基
    板，為明顯不同之技術手段，難稱引證1 、2 之組合可輕易
    完成系爭專利申請專利範圍第1 項之技術內容，不足以證明
    系爭專利申請專利範圍第1 項不具進步性，有舉發審定書影
    本1 件在卷可稽（見本院卷(三)第58至61頁），足證被告所舉
    引證1 、2 均尚不足以推翻系爭專利之新穎性及進步性。又
    被告舉發系爭專利之舉發案，已係第5 次舉發系爭專利之舉
    發案，此觀舉發審定書之被舉發案號數為000000000N05號即
    明（見本院卷(三)第58頁），雖前4 次舉發分別係陳慶忠、陳
    宏慶、精威科技股份有限公司（見本院卷(三)第38、33、29、
    25頁），並非被告，然均未能推翻系爭專利之新穎性及進步
    性，自難認系爭專利之主要技術特徵已經先前技術所揭示，
    或已不具新穎性或進步性。
六、另觀諸系爭專利經智財局核准給予新型專利之理由，亦係系
    爭專利主要在基座從記憶卡插入端之一側沿水平方向至另一
    側加以延伸，並利用空間交互重疊方式形成複數個可以容納
    不同型式、尺寸之記憶卡的槽位空間，使基座及二基板相互
    組立後成為可容納不同型式記憶卡插入定位之位置。兩基板
    間設導通元件，並面對基座板面上焊設複數組接觸元件，具
    有可容許多種不同型式記憶卡插入定位使用功能，合於產業
    上利用性，且查先前習知技術或專利核准前案中未見有相同
    構造者，合於新穎性；又相對於習知之構造，本案亦具增進
    功效之進步性。綜上所述本案合於產業上利用性、新穎性及
    進步性等專利要件，合於專利法規定，應准予專利，有專利
    核准審定書影本暨申請案卷1 份在卷可憑（見本院卷(三)第42
    頁以下、第51頁），足證系爭專利確具備新型專利之申請要
    件。被告提出之引證尚難認足以證明系爭新型專利技術屬習
    知技術之範圍，或係運用申請前既有之技術或知識，而為熟
    習該項技術者所能輕易完成且未能增進功效，尚難認不具新
    穎性或進步性。是被告對系爭新型專利提出舉發，既尚難以
    動搖系爭新型專利技術之新穎性及進步性，本院審酌前開情
    況，認本件於舉發案確定前，尚無裁定停止訴訟程序之必要
    。
貳、實體方面：
一、原告主張：原告為中華民國新型第182880號即中華民國專利
    新型第464110號公告案之「記憶卡訊號轉接器」專利權，專
    利權期間自90年11月11日起至101 年12月6 日（即系爭專利
    ），系爭專利係有關於一種記憶卡之訊號轉接器，主要係提
    供不同形式、尺寸之記憶卡，得以藉該轉接器與所連結之讀
    寫裝置相互溝通，使該讀寫裝置可以單機供給多種不同形式
    之記憶卡插用而增進使用之功效，以解決先前技藝者，消費
    者必須選購多組插卡式介面或讀卡機之不驗。其主要係利用
    一基座及固設於其基座上、下兩面之基板，藉該基座與兩基
    板結合後在內部空間交互重疊之方式，自然形成數個可以容
    納不同型式、尺寸之記憶卡槽位，供多種不同形式之記憶卡
    插用。詎原告於94年7 月28日在臺北市○○區○○路1 段40
    號2 樓華廣國際有限公司（下稱華廣公司），購得第三人倫
    飛電腦實業股份有限公司（下稱倫飛公司）生產之筆記型電
    腦（型號：F17PT） ，經拆解後，發現該筆記型電腦中，配
    備有被告台端興業股份有限公司（下稱台端公司）產銷之產
    品編號2294V-0 之五合一卡片連接器產品，經原告將系爭連
    接器送請中國機械工程學會鑑定，鑑定結論認定台端公司之
    系爭連接器係侵害系爭專利。復經原告向臺灣士林地方法院
    聲請保全證據，經該院以94年度聲字第1097號裁定准予證據
    保全後，倫飛公司亦陳報台端公司生產之記憶卡訊號連接器
    （下稱系爭連接器）之樣品盒、台端公司提供予倫飛公司系
    爭連接器為販賣之要約承認書、發票等。系爭專利之內容不
    受專利案件名稱之限制，系爭專利之範圍仍應依其主要技術
    及獨立項判斷，系爭專利獨立項之內部空間為二基板配合與
    一板形基座結合形成，至於訊號轉接功能則係在附屬項（即
    第2 項）始有界定，系爭連接器亦為二面基板（被告雖另命
    名為塑膠上蓋，藉以混淆視聽）與一板形基座結合，形成與
    系爭專利相同之空間，自屬對系爭專利之侵害。原告自行購
    得及聲請士林地院證據保全所取得之連接器均係被告製造、
    販賣。系爭專利申請專利範圍第1 項之技術特徵係：Ａ１一
    種記憶卡之訊號轉換器，包括一板型基座及固定於基座上、
    下兩面之基板、Ｂ１基座從記憶卡插入端之一側沿水平方向
    至另一側加以延伸，並利用空間交互重疊之方式形成複數個
    可以容納不同型式、尺寸之記憶卡槽位、Ｃ１使上述之基座
    及二基板相互組立後，基座上之槽位便自然成為一個可以容
    納不同型式記役卡插入定位之位置，使此轉接器可以提供不
    同型式記憶卡插入並發生訊號轉接作用。而被告製造、販賣
    系爭連接器之技術特徵係Ａ２一種記憶卡之訊號轉接器，包
    括一板型基座及固定於基座上、下兩面之基板、Ｂ２基座從
    記憶卡插入端之一側沿水平方向至另一側加以延伸，利用空
    間交互重疊之方式形成多個可以容納不同型式、尺寸之記憶
    卡槽位、Ｃ３使上述基座及二基板相互組立後，基座上之槽
    位便自然成為一個可以容納多種不同型式記憶卡插入定位之
    位置，使此轉接器可以提供三種不同型式記憶卡插入並發生
    訊號轉接作用、Ｄ２其中，上基板與下基板上更分佈有電路
    連接組態，兩基板之間又以導通元件將彼此之訊號相連，且
    兩基板都在面對上述基座之板面上設置有複數組接觸元件，
    供記憶卡在插入基座後能與該接觸元件接觸導通者，可知系
    爭連接器之技術特徵Ａ２、Ｂ２、Ｃ２完全落在系爭專利申
    請專利範圍第1 項內，構成文意讀取之字面侵害，故侵害系
    爭專利。又兩造不爭執所謂訊號轉接器即連接器加上邏輯控
    制IC，系爭專利申請專利範圍第1 項並未有任何IC，足證申
    請專利範圍第1 項並非被告所謂之訊號轉接器，而係連接器
    ，至於訊號轉接器係定義於系爭專利申請專利範圍之第3 至
    5 項，而申請專利範圍第1 項所謂「轉接」一詞，係指將卡
    片上之訊號「轉而連接」，非指透過IC功能將卡片上訊號轉
    換成為可與電腦或其他電子裝置溝通之訊號，故被告製造販
    賣之系爭連接器自屬侵害原告系爭專利。即令被告僅有經營
    系爭連接器之銷售業務，然被告至少對於大陸製造廠製造系
    爭連接器之行為，屬於造意人或幫助人之地位，依民法第18
    5 條第2 項之規定，仍屬共同侵權行為人。按新型專利權人
    ，除本法另有規定者外，專有排除他人未經其同意而製造、
    為販賣之要約、販賣、使用或為上述目的而進口該新型專利
    物品之權，專利法第106 條第1 項定有明文。台端公司未經
    原告同意而製造、為販賣之要約、販賣侵害系爭專利，致原
    告受有損害，自應負損害賠償責任，且依專利法第108 條準
    用第84條第1 項之規定，得以原告實施系爭專利通常所可獲
    得之利益，減除受害後實施系爭專利所得利益之差額，或被
    告銷售該項侵害系爭專利物品之全部收入為計算依據，爰併
    依民事訴訟法第244 條第1 項之規定，僅先表明最低損害賠
    償金額新臺幣（下同）2 百萬元，又被告乙○○係台端公司
    之法定代理人，依公司法第23條第2 項規定，應與台端公司
    連帶負損害賠償責任，又被告侵害原告專利權之行為，目前
    尚持續中，原告所受損害非常鉅大，爰請求被告停止製造、
    販賣、為販賣之要約及使用系爭專利之行為，又依專利法第
    108 條準用第89條之規定，被告應連帶負擔費用，將本件判
    決內容全文以五號字體登載於中國時報、聯合報及自由時報
    新聞紙頭版各1 日，以回復原告之專利人格權。爰依專利法
    第106 條第1 項、第108 條、第84條第1 項、第108 條準用
    第89條、公司法第23條第2 項之規定，提起本件訴訟。併為
    聲明：(一)被告應連帶給付原告2 百萬元以上，及自起訴狀繕
    本送達翌日起至清償日止，按年息5%計算之利息。(二)被告應
    停止製造、販賣、為販賣之要約及使用原告享有之系爭專利
    之行為。(三)被告應連帶負擔費用將本件判決內容全文以5 號
    字體登載於中國時報、聯合報及自由時報等新聞紙第一版各
    1 日。(四)陳明願供擔保，請准就聲明(一)、(二)部分宣告假執行
    。
二、被告則以：台端公司從未生產或銷售記憶卡之訊號轉接器，
    台端公司向來僅經營連接器產品銷售業務，且台端公司無製
    造連接器之業務。台端公司銷售之連接器係指不會工作之電
    子零件即插座，而訊號轉接器屬會工作之電腦周邊產品，其
    作用在將記憶卡之訊號組態轉換成電腦某一特定插接口得以
    讀寫之訊號組態，又稱為讀卡器，此種訊號轉接器須具備連
    接器、邏輯控制IC及將轉換後之訊號組態做成輸出，始稱之
    為訊號轉接器。系爭專利既屬訊號轉接器，台端公司銷售之
    連接器即無可能侵害系爭專利。原告提出中國機械工程學會
    出具之鑑定報告記載待鑑定物為2294V-0 卡片連接器，惟被
    告並無2294V- 0型號之產品，經被告將最接近原告指稱之侵
    權產品即台端公司銷售之複合式記憶卡連接器送請財團法人
    台灣經濟發產研究院經智研究所進行鑑定，鑑定結果認無侵
    害系爭專利，而原告先後出具中國機械工程學會93年6 月6
    日及94年8 月17日2 份不同之鑑定報告，係就不同標的進行
    鑑定。原告提出要約承認書並非台端公司製作之文書，不能
    認被告確有製造系爭連接器。再申請專利範圍前言中有關用
    途之敘述亦屬發明之技術特徵，其專利權範圍應受該用途之
    限制，系爭專利請求項第1 項既揭示為「一種記憶卡之訊號
    轉接器」，且記載「使此轉接器可以提供不同形式記憶卡插
    入並發生訊號轉接作用」，故該訊號轉接作用即屬系爭專利
    之技術特徵，系爭專利權之範圍即應受訊號轉接之用途及功
    能之限制。而連接器與訊號轉接器係屬完全不同之商品，亦
    分屬不同之產業，原告提出之鑑定報告及起訴狀內竟將連接
    器及訊號轉接器混為一談，原告之鑑定報告更指待鑑定物即
    系爭連接器具備邏輯控制IC，張冠李戴嚴重背離專業常識，
    不足採信。原告於94年7 月7 日專利舉發答辯理由書內亦自
    認連接器並無轉接訊號之功能，自難認系爭連接器落入記憶
    卡訊號轉接器之申請專利範圍內，且連接器與訊號轉接器乃
    屬二完全不同之產業，業界亦完全清楚二者為絕不相同之產
    品，原告絕無可能將之混淆，故原告享有之系爭專利既屬訊
    號轉接器，系爭連接器即無侵害系爭專利之可能。併為答辯
    聲明：(一)原告之訴駁回。(二)陳明如受不利判決，願供擔保請
    准免為假執行。
三、兩造於本院95年2 月24日言詞辯論期日依民事訴訟法第271
    條之1 準用第270 條之1 第1 項第3 款規定，協議簡化爭點
    ，其協議不爭執及爭執之事項如下（見本院卷(一)第326 頁至
    第329 頁）：
  (一)兩造不爭執之事項：
    1.原告為新型第182880號記憶卡訊號轉接器之專利權人，專
      利權期間自90年11月11日起至101 年12月6 日止（即系爭
      專利），原證1 之專利證書為真正（見本院卷(一)第13頁）
      ，原告與萬國電腦股份有限公司間95年1 月6 日協議書為
      真正（原證13）。
    2.原證2之發票形式上為真正（見本院卷(一)第27頁）。
    3.原證9之發票為真正（見本院卷(一)第112頁至第113頁）。
    4.被告於94年4月15日就系爭專利提出舉發案。
    5.臺灣士林地方法院94年度聲字第1097號證據保全事件保全
      之證物印有「2294V-0TD5in1 」字樣之Connector 為被告
      銷售之產品（即系爭連接器）。
    6.本件訴訟標的法律關係為：專利法第106 條、第108 條準
      用第84條、第85條、第89條。
  (二)兩造爭執之事項：
    1.系爭專利是否有專利法第107 條第1 項第1 款、第94條第
      1 項之情形而有應舉發撤銷新型專利之事由？是否為先前
      技術所揭示？
      (1)系爭專利是否因缺乏必要元件之接觸元件、專利權範圍
        未載明解決技術問題之必要技術特徵而構成舉發撤銷專
        利權之事由？
      (2)系爭專利是否不具新穎性及進步性？是否為前案即金寶
        電子工業股份有限公司於1999年11月24日向大陸申請、
        授權公告日為2000年10月11日、ZL專利00000000.8、頒
        證日為2000年9 月16日之新型專利所核准？
    2.被告有無侵害系爭專利之侵權行為？
      (1)被告有無製造系爭連接器？被告販賣之系爭「連接器」
        是否僅為「插座」之功能？或有訊號轉接之功能？
      (2)中國機械工程學會93年6 月6 日鑑定報告及94年8 月17
        日鑑定報告之待鑑定物是否同一？何者為原告主張侵害
        系爭專利之物品？或二者均屬之？
      (3)原證7 之樣品盒（見本院卷(一)第108 頁）、原證8 之要
        約承認書（見本院卷(一)第109 頁至第111 頁）是否為被
        告所製造之物品或製作之文書？或原證8 之承認圖面記
        載之「TAI TWUN GROUP LTD. 」係被告境外轉投資公司
        所出具（見本院卷(一)第109 頁以下）？
      (4)TD是否被告之商標？
      (5)系爭連接器是否僅有一面基板，另一面為塑膠上蓋？是
        否並無所謂「一板形基座及固定於基座上、下兩面之基
        板」？
      (6)系爭連接器有無「導通元件」連接於上下二基板之間？
        或有無等同於「導通元件」之零件？
      (7)系爭連接器上、下基板分佈之電路連接組態……接觸導
        通者，是否為系爭專利所無之內容？
      (8)系爭連接器有無「於上下基板在面對基座之板面上『設
        置』有複數組接觸原件，供記憶卡在插入基座後能與該
        接觸元件接觸導通」？與系爭專利範圍所載「兩基板之
        間又以導通元件將彼此之訊號相連，且兩基板都在面對
        上述基座之板面上『焊接』有複數組接觸元件，供記憶
        卡在插入基座後能與該接觸元件接觸導通」，是否符合
        全要件原則即文義判斷？
      (9)系爭連接器有無「具有基座上、下兩面之基板構造」？
        有無「兩基板都在面對基座之板面上焊接有複數之接觸
        元件」之構造？有無「在兩基板間，以導通元件將彼此
        的訊號相連」之構造？有無「在其中一基板遠離記憶卡
        插入處的板面端部設有一輔助基板，並設有一些邏輯控
        制IC」之構造？
    3.原告得否依專利法請求被告賠償？得請求被告賠償之金額
      為若干？得否請求被告停止製造、販賣、為販賣之要約及
      使用系爭專利？
      (1)原告得否單獨行使專利權之排除侵害之排他權？是否須
        得另一共有人之同意始得為之？是否屬共有權利之管理
        ？
      (2)原告得請求賠償之金額為若干？
      (3)原告得否請求被告停止製造、販賣、為販賣之要約及使
        用系爭專利？被告有無製造或有無在臺灣製造系爭連接
        器？
      (4)原證9 發票（見本院卷(一)第112 頁）所示之商品是否在
        臺灣市場銷售？或製造？
四、原告主張其為中華民國新型第182880號即中華民國專利新型
    第464110號公告案即系爭專利之專利權人，專利期間自90年
    11月11日起至101 年12月6 日止，嗣原告於94年7 月28日向
    華廣公司購得倫飛公司生產型號F17PT 筆記型電腦，該筆記
    型電腦配備產品編號2294V-0 之系爭連接器，經原告向士林
    地院聲請證據保全，經該院以94年度聲字第1097號裁定准予
    證據保全後，由倫飛公司陳報台端公司生產之系爭連接器樣
    品盒、台端公司提供予倫飛公司之要約承認書、發票，倫飛
    公司陳報之系爭連接器係台端公司銷售之產品等事實，業據
    原告提出專利證書影本1 件、發票影本1件 、照片影本25紙
    （見本院卷(一)第13、27至40頁）、被告提出新型專利說明書
    影本1 份（見本院卷(一)第224 頁至236 頁）為證（原告起訴
    狀所附之新型專利說明書僅有單數頁，無雙數頁，見本院卷
    (一)第14頁以下），復經本院依職權調閱士林地院94年度聲字
    第1097號保全證據事件案卷查明屬實，並經兩造協議所不爭
    執，自堪採信為真實。
五、被告台端公司有販賣系爭連接器之行為，惟原告未舉證證明
    TD為台端公司之商標，亦未舉證證明被告台端公司有製造系
    爭連接器之行為：
  (一)原告主張被告有製造、販賣系爭連接器之行為，固據提出發
    票影本1 紙、照片25紙、民事保全證據聲請狀影本1 件、士
    林地院裁定影本1 件、系爭連接器照片影本1 件、承認書影
    本1 件、商業發票影本2 紙（見本院卷(一)第27至40、104 至
    113頁）為證。
  (二)經查原告以被告製造、銷售之連接器侵害原告享有之系爭專
    利為由，向士林地院聲請保全證據，經該院以94年度聲字第
    1097號裁定准予就被告提供予倫飛公司製造之記憶卡訊號轉
    接器之樣品盒、台端公司提供予倫飛公司記憶卡訊號轉接器
    為販賣之要約承認書及發票予以保全，並以命倫飛公司提出
    之方式保全，此觀前開裁定影本之記載即明（見本院卷(一)第
    107 頁），復據本院依職權調閱士林地院保全證據事件案卷
    查明屬實，士林地院於94年8 月24日至倫飛公司保全證據，
    經倫飛公司表明台端公司之樣品盒、承認書、發票均不在總
    公司，將向大陸工廠調取後，再行陳報（見前開保全證據卷
    第101 頁），嗣倫飛公司於94年9 月14日陳報倫飛公司非台
    端公司之交易相對人，而係由倫飛電腦（昆山）有限公司與
    台端公司交易，經倫飛公司私下向倫飛電腦（昆山）有限公
    司調取台端公司之記憶卡訊號轉接器之樣品盒（即系爭連接
    器）、台端公司提供之販賣要約承認書及發票（見保全證據
    卷第107 至113 頁）。依倫飛公司陳報狀所陳稱，系爭連接
    器確係台端公司銷售，又依倫飛公司提出之發票記載，系爭
    連接器之出賣人為TAI TWUN ENTERPRISE CO., LTD，其中
    TAI TWUN即台端，其營業所地址為FL 13, 880, CHUNG CHENG
    RD., CHUNG HO, TAIPEI, TAIWAN ，即臺灣臺北中和中正路
    880 號13樓，正與台端公司於經濟部登記之主營業所相同，
    另倫飛公司提出附件1 之樣品盒上亦印有TD 5in1 、2294V-
    0 之字樣，與原告提出其向訴外人華廣公司購得之筆記型電
    腦配備之記憶卡訊號轉接器之外觀上亦印有TD 5in1 ，且其
    型號亦為2294V-0 完全相同，足證倫飛公司提出之系爭連接
    器確係台端公司出售予訴外人倫飛電腦（昆山）有限公司，
    應堪認定。
  (三)再查被告自認於收受原告之存證信函後，將其銷售最貼近原
    告指稱侵權產品即台端公司銷售之「複合式記憶卡連接器」
    送請財團法人臺灣經濟發展研究院鑑定（見本院卷(一)第138
    頁），嗣經被告提出臺灣經濟發展研究院之鑑定報告（即被
    證10，證物外放）中亦可看出被告銷售之「複合式記憶卡連
    接器」上亦有5in1、2294V-0 之字樣（見鑑定報告第14頁）
    ，堪認士林地院前揭證據保全事件經倫飛公司提出之系爭連
    接器，確係被告銷售之產品，至為明確。
  (四)至製造系爭連接器部分，倫飛公司陳報狀僅記載倫飛電腦（
    昆山）有限公司係向被告台端公司買受系爭連接器，並未陳
    報台端公司亦有製造系爭連接器之行為。又倫飛公司於士林
    地院保全證據事件中提出之要約承認書中雖記載TAI TWUN
    GROUP LTD.，並有類似商標之圖樣（見保全證據卷第109 頁
    即原證8 ，見本院卷(一)第109 頁），然被告已否認該要約承
    認書係被告台端公司製作之文書，亦否認TD為被告台端公司
    之商標，並提出商標資料檢索服務網路查詢表1 件為證（見
    本院卷(一)第139 、310 、317 頁），而係被告台端公司境外
    轉投資公司，與被告台端公司係屬不同之二公司主體，亦據
    被告提出該境外轉投資公司TAI TWUN GROUP LTD. 之公司註
    冊證影本1 件為證（見本院卷(一)第313 頁、被證13即第318
    頁），自難以倫飛公司提出系爭連接器之要約承認書即認原
    告已舉證證明被告亦有製造系爭連接器之行為。
  (五)又台端公司之主營業所既在台灣，其出具予倫飛電腦（昆山
    ）有限公司之發票上亦記載其所在地為臺北縣中和市○○路
    ，足證其銷售系爭連接器之行為地（要約地）在臺灣，其侵
    權行為地即在臺北縣中和市，被告所稱其銷售行為地均在大
    陸，原告不得以其在臺灣申請之專利，對被告在大陸之銷售
    行為主張侵權云云，尚無足採，附此敘明。
六、原告享有之系爭專利為共有，原告得行使專利權：
  (一)原告主張其享有系爭專利之專利權，業據原告提出專利證書
    影本1 件為證（見本院卷(一)第13頁）。然查系爭專利為共有
    ，此觀系爭專利之專利證書上記載專利權人為原告及萬國電
    腦股份有限公司（下稱萬國電腦公司）即明。
  (二)被告雖抗辯原告僅係系爭專利之共有人，依民法第818 規定
    ，僅得按其應有部分對共有權利使用收益，且依同法第820
    條規定，系爭專利應由共有人共同管理之，原告自不得單讀
    行使專利權等語（見本院卷(一)第308至309頁）。
  (三)按共有物，除契約另有訂定外，由共有人共同管理之，民法
    第820 條第1 項固有明文，惟按各共有人對於第三人，得就
    共有物之全部為本於所有權之請求，但回復共有物之請求，
    僅得為共有人全體之利益為之，同法第821 條亦有明文，且
    此規定，依第831 條之規定，於所有權以外之財產權，於數
    人共有或公同共有者準用之。系爭專利既係原告與訴外人萬
    國電腦公司共有，且經原告與萬國電腦公司協議其應有部分
    各二分之一，亦有原告提出協議書影本1 件為證（見本院卷
    (一)第332 頁），故依民法第831 條準用第821 條之規定，原
    告自得就系爭專利之全部本於其專利權，請求排除侵害，並
    無原告不得單獨行使系爭專利之問題，故被告抗辯原告享有
    之系爭專利為共有，原告不得單獨行使云云，尚屬無據。
七、連接器與訊號轉接器之不同：
  (一)被告以原告享有之系爭專利為訊號轉接器（Adapter）， 亦
    稱為讀卡器，係屬一種能自己工作之電腦週邊設備，能將接
    收之訊號轉換為電腦能讀取之形式。而被告生產之系爭連接
    器（Connector）則 僅有插座之功用，僅能傳送訊號，故訊
    號轉接器之構造，必須具備連接器、（邏輯控制）IC及將轉
    換後之訊號位元作成輸出（見本院卷(一)第27 3至274 頁）。
    被告並提出原告網站上所載之產品資訊，係區分連接器系列
    及轉接卡系列（見本院卷(一)第274 、29 6頁），另台灣區有
    成立臺灣電子連接器協會，定期出版連接器產業通訊，與訊
    號轉接器截然不同，並提出臺灣電子連接器協會刊物封面影
    本1 紙及訴外人銓欣公司之網路產品介紹資訊1 件為證（被
    證7 、8 ，見本院卷(一)第297 頁以下）等語。
  (二)惟查士林地院於原告聲請證據保全時，准許就台端公司提供
    予倫飛公司製造之記憶卡「訊號轉接器」之樣品盒、為販賣
    之要約承認書及發票，以命倫飛公司提出之方式予以證據保
    全（見本院卷(一)第107 頁），經倫飛公司提出系爭連接器之
    樣品盒、承認書及發票等，足證所謂連接器及轉接器並非如
    被告所稱係屬業界全無爭議之用語。
  (三)又系爭專利係89年12月7 日申請，此觀智財局專利核准審定
    書之記載即明（見本院卷(三)第42頁），而約為同時期訴外人
    錸德科技股份有限公司（下稱錸德公司）於90年1 月30日申
    請公告編號第463423號「記憶卡轉接器」專利案，其申請專
    利範圍第1 項為：「一種記憶卡轉接器，至少包括：一印刷
    電路板；一接觸腳座，該接觸腳座配置於該印刷電路板上並
    與該印刷電路板電性連接，且該接觸腳座具有複數個第一接
    觸腳；以及一外殼，該外殼包括一記憶卡插入端與一對外連
    接端，且該外殼係由一上外殼與一下外殼所組成，其中該上
    外殼與該印刷電路版電性連接，且內部具有複數個第二接觸
    腳，而該下外殼與該印刷電路板電性連接，且內部具有複數
    個第三接觸腳。」（見本院卷(二)第144 頁），顯然未包含被
    告所稱訊號轉接器應有之（邏輯控制）IC。另訴外人萬國電
    腦公司於91年11月28日申請之證書號數M243737 號「卡片轉
    接裝置」新型專利案，其申請專利範圍為：「一種卡片轉接
    裝置，至少由一基板及一基架所構成，其中，基板的側邊電
    性連接有一插座；基架的側邊電性連接有一插座；基架與基
    板相結合並構設有一槽位，該槽位內部至少設有兩種以上記
    憶卡規格之接觸元件，且槽位內透過共用空間、交互重疊方
    式支援每一種不同規格的卡片可以在非同一時間插入使用」
    （見本院卷(二)第148 頁），亦未包含被告抗辯訊號轉接器應
    具備之IC。再查原告於86年12月1 日申請公告編號第383947
    號「具雙向讀取功能之IC金融卡讀取連接器」專利案，其申
    請專利範圍第1 項為：「一種具雙項讀取功能之IC金融卡讀
    取連接器，其包括一上蓋、一下蓋、一前蓋置導槽、兩組讀
    取頭、一PC板及一感應端子；其中，上蓋與下蓋係可相互卡
    合之塑膠元件，其樞合端分別設有倒鉤簧片與卡孔，並於蓋
    體中央部份設有複數個呈等距排列之卡溝，其可分別置入二
    組讀取頭，而該讀取頭末端連接感應端子，又PC板恰設置於
    上蓋外端而其後方設置複數個孔洞，可供感應端子插入者，
    前置導槽係中央鏤空之槽狀體，左右兩側延伸一鉤體，恰可
    配合上下蓋組合後前端所設之卡合孔，以完成卡固之動作」
    （見本院卷(二)第173 頁），其中亦包括被告定義下所謂具備
    「訊號轉接器」功能所應有之IC而仍命名為「連接器」，足
    證原告主張系爭專利申請時，相關技術產品業界關於訊號轉
    接器及連接器之名稱尚未經業界統一，尚難專以有無IC判斷
    究係連接器或訊號轉接器。
  (四)惟原告對被告銷售之系爭連接器並無邏輯控制IC無意見（見
    本院卷(二)第167 頁）。故本院應判斷者，係無邏輯控制IC之
    系爭連接器是否落入原告享有之系爭專利申請專利範圍內，
    亦即系爭專利申請專利範圍第1 項究竟有無限定須具備邏輯
    控制IC。
八、原告提出中國機械工程學會93年6 月6 日、94年8 月17日之
    鑑定報告及被告提出財團法人臺灣經濟發展研究院94年11月
    28日之鑑定報告均不足以作為認定被告銷售之系爭連接器有
    無侵害系爭專利之依據：
  (一)原告先後於93年6 月6 日及94年8 月17日將其向訴外人華廣
    公司購得之筆記型電腦中配備之「記憶卡訊號轉接器」送請
    中國機械工程學會鑑定，經該鑑定單位認原告送請鑑定之待
    鑑定落入系爭專利之申請專利範圍內，有鑑定報告影本2 件
    在卷足憑（見本院卷(一)第216 頁及士林地院保全證據事件案
    卷）。
  (二)其中中國機械工程學會94年8 月17日之鑑定報告雖認被告銷
    售之系爭連接器落入系爭專利之申請專利範圍，構成對系爭
    專利之侵害（見本院卷(一)第41頁以下）。惟查其認定原告送
    鑑定之待鑑定物即「5in1五合一訊號轉接器」，係為：「
    一種記憶卡之訊號連接器，包括一板型基座及固定於基座上
    、下兩面之基板；
    基座從記憶卡插入端之一側沿水平方向至另一側加以延伸，
    利用空間交互重疊之方式形成三個可以容納不同型式、尺寸
    之記憶卡的槽位；
    使上述基座及二基板相互組立後，基座上的槽位便自然成為
    一個可以容納三種不同型式記憶卡插入定位的位置，使此轉
    接器可以提供三種不同型式記憶卡插入並發生訊號轉接作用
    ；
    其中，上基板與下基板上更分佈有電路連接組態，兩基板之
    間又以導通元件將彼此之訊號相連，且兩基板都在面對上述
    基座的板面上設置有複數組接觸元件，供記憶卡在插入基座
    後能與該接觸元件接觸導通者」（見本院卷(一)第46頁）。
    又該份鑑定報告認定待鑑定物經全要件原則分析後，係符合
    文義讀取，須再行行逆均等論分析（見本院卷(一)第48至49頁
    ）。而該份鑑定報告進行逆均等論分析時竟謂：「由待鑑定
    物之實體圖之圖一、二、三、四、五、六、七、八、九可得
    知二基板都在面對基座的版面上焊接有複數的接觸元件，…
    …使得訊號得以傳遞；另外，在兩基板之間又以導通元件將
    彼此的訊號相連，並且在其中一基板遠離記憶卡插入處的板
    面端部設有一輔助基板，藉該輔助基板的端面設有設備端連
    接導通的若干接點，使設備端可以藉本創作之轉接器讀寫所
    插入之記憶卡資料；同時，『在輔助基板上的板面上還設有
    一些邏輯控制IC藉以控制訊號的轉向與流向。此待鑑定物機
    台的技術手段係同於系爭專利者』」（見本院卷(一)第50頁）
    ，則中國機械工程學會94年8 月17日之鑑定報告既認定其鑑
    定之待鑑定物係於基座之板面上設有邏輯控制IC，顯與被告
    銷售不具備邏輯控制IC之系爭連接器不同，原告復自承系爭
    連接器確實不具備邏輯控制IC，已如前述，尚難認中國機械
    工程學會94年8 月17日鑑定報告之待鑑定物係被告銷售之系
    爭連接器，自難以原告提出中國機械工程學會94年8 月17日
    鑑定報告即認系爭連接器侵害原告享有之系爭專利。
  (三)另中國機械工程學會93年6 月6 日鑑定報告亦為完全相同，
    幾乎一字不差之記載（見本院卷(一)第217 頁反面至第218 頁
    正面、第219 頁正面至反面），是該份鑑定報告與該學會94
    年8 月17日之鑑定報告相同，其既認定該鑑定報告之待鑑定
    物係於基座之板面上設有邏輯控制IC，顯與被告銷售不具備
    邏輯控制IC之系爭連接器不同，尚難認該份鑑定報告之待鑑
    定物係被告銷售之系爭連接器，自難以該份鑑定報告認系爭
    連接器侵害原告享有之系爭專利。
  (四)另被告委請財團法人臺灣經濟發展研究院於94年11月28日（
    94）專侵字第11015 號鑑定報告（即被證10，證物外放）中
    記載：「而以專利所主張之記憶卡訊號轉接器而言，訊號轉
    接器是一種會工作之電腦週邊產品……所以訊號轉接器構造
    ，依目前的科技，必須有連接器、IC、以及將轉換後的訊號
    組態做成輸出，這樣的組合，才會工作，其又常稱為讀卡器
    ；因此在對應上，由於證物連接器不具諸如前述如PCMCA 或
    USB 乃至於相似之轉接規格，故未能與專利所謂之轉接器形
    成完整對應，故雙造之構件應鑑定為『不相同』」（見被證
    10鑑定報告第53頁、本院卷(二)第178 頁），僅係直接就「訊
    號轉接器」進行說文解字、分析鑑定機關認為「轉接器」應
    有之構造，而未就系爭專利申請專利範圍之獨立項所載技術
    進行分析，顯係以「命名」作為分析全要件原則之鑑定基礎
    ，明顯與智財局所頒專利侵害鑑定要點相悖，自難以被告提
    出臺灣經濟發展研究院之鑑定報告遽認被告銷售之系爭連接
    器未落入系爭專利之申請專利範圍內。
九、被告販賣之系爭連接器與原告享有之系爭專利申請專利範圍
    第1 項本於文義讀取判斷中，因原告於維護系爭專利之過程
    即於系爭專利之舉發案中，已捨棄系爭專利之部分權利範圍
    ，原告即不得再對被告主張系爭連接器侵害系爭專利：
  (一)原告主張被告販賣之系爭連接器落入原告享有之系爭專利申
    請專利範圍第1 項內，被告則抗辯系爭連接器未落入系爭專
    利申請專利範圍第1項內。
  (二)經查系爭專利之申請專利範圍第1項為：
    一種記憶卡之訊號轉接器，包括一板型基座及固定於基座上
    、下兩面之基板，其特徵在於：基座從記憶卡插入端之一側
    沿水平方向至另一側加以延伸，並利用空間交互重疊的方式
    形成複數個可以容納不同型式、尺寸之記憶卡的槽位，使上
    述之基座及二基板相互組立後，基座上的槽位便自然成為一
    個可以容納不同型式記憶卡插入定位的位置，使此轉接器可
    以提供不同型式記憶卡插入並發生訊號轉接作用（見本院卷
    (一)第230 頁）。
  (三)本件經本院囑託工研院鑑定被告銷售之系爭連接器是否落入
    系爭專利範圍內，其鑑定結果，就文義讀取分析比對如下：
    （見鑑定報告第5 至6 頁，鑑定報告證物外放）
┌─┬──────────┬──────────┬──────────┐
│  │ 系爭專利第1 項範圍 │     系爭連接器     │      比對結果      │
│  │                    │   （即待鑑定物）   │                    │
├─┼──────────┼──────────┼──────────┤
│１│一種記憶卡之訊號轉換│一種記憶卡之連接器，│       不符合；     │
│  │器，包括「一板型基座│包括一略呈板型之基座│待鑑定物以絕緣塑膠上│
│  │及固定於基座上、下、│及「固定於基座上、下│蓋及下基板固定於基座│
│  │兩面之基板」，其特徵│兩面之絕緣塑膠上蓋與│上、下兩面之結構技術│
│  │在於：              │下基板」；          │特徵，此與系爭專利之│
│  │                    │                    │「固定於基座上下兩面│
│  │                    │                    │之基板（電路板）」應│
│  │                    │                    │為不同              │
├─┼──────────┼──────────┼──────────┤
│２│基座從記憶卡插入端之│該基座從記憶卡插入端│       不符合；     │
│  │一側沿水平方向至另一│之一側沿水平方向至另│待鑑定物以「絕緣塑膠│
│  │側加以延伸，並利用空│一側加以延伸，並利用│上蓋及下基板」固定於│
│  │間交互重疊之方式形成│空間交互重疊的方式形│基座上、下兩面，此與│
│  │複數個可以容納不同型│成有多個可以容納不同│系爭專利之「基座與『│
│  │式、尺寸之記憶卡的槽│型式、尺寸之記憶卡的│二基板』相互組立」結│
│  │位，使「上述之基座及│槽位，使「基座與絕緣│構特徵不同。        │
│  │二基板相互組立後」，│塑膠上蓋、下基板相互│                    │
│  │基座上的槽位便自然成│組立後」，基座上的槽│                    │
│  │為一個可以容納不容型│位形成可以容納不同型│                    │
│  │式記憶卡插入定位的位│式記憶卡插入定位的位│                    │
│  │置，                │置，                │                    │
├─┼──────────┼──────────┼──────────┤
│３│使此轉接器可以提供不│使此連接器可以提供不│       不符合；     │
│  │同型式記憶卡插入並發│同型式記憶卡插入並造│待鑑定物係提供記憶卡│
│  │生「訊號轉接作用」。│成「電性連接」。    │插入以造成「電性連接│
│  │                    │                    │」（待鑑定物不具邏輯│
│  │                    │                    │控制IC），此與系爭專│
│  │                    │                    │利之「記憶卡插入並發│
│  │                    │                    │生訊號轉接作用」應不│
│  │                    │                    │相同。              │
└─┴──────────┴──────────┴──────────┘
    依工研院之鑑定報告可知，其認定被告銷售之系爭連接器經
    文義讀取未落入系爭專利之申請專利範圍第1 項之原因，係
    因：1.鑑定單位認申請專利範圍第1 項之上下二「基板」均
    為電路板，而系爭連接器上蓋為絕緣塑膠板，下基板始為電
    路板，故系爭專利係以基座與二電路板相組合，而系爭連接
    器則以基座與一絕緣塑膠板及一電路板相組合。2.鑑定單位
    認申請系爭專利範圍第1 項所稱「發生訊號轉接作用」，係
    指須以邏輯控制IC達成之控制訊號「轉換」與流向之作用，
    與系爭連接器僅有電性「連接」之作用不同。故本院應予審
    酌者，係系爭專利申請專利範圍第1項應如何解釋。
  (三)按新型專利權範圍，以說明書所載之申請專利範圍為準，於
    解釋申請專利範圍時，並得審酌創作說明及圖式。專利法第
    106 條第2 項定有明文。故申請專利範圍之解釋，不以說明
    書所載之申請專利範圍為唯一基準。又申請專利範圍之解釋
    原則，主要取決於申請專利範圍中之文義，若申請專利範圍
    中之記載內容明確時，應以其所載之文字意義及該發明所屬
    技術領域中具有通常知識者所認知或瞭解該文字在相關技術
    中通常所總括之範圍予以解釋；申請專利範圍應以請求項所
    載之整體內容為依據，例如申請專利範圍中記載多個技術特
    徵時，不得僅就其中部分技術特徵，認定其專利權範圍，對
    於以二段式（指前言部分與特徵部分）撰寫之請求項，應結
    合特徵部分與前言部分所述之技術特徵，認定其專利權範圍
    ；申請專利範圍中每一請求項中之文字均被視為已明確界定
    發明專利權範圍，且申請專利範圍之記載內容與發明（或新
    型）說明或圖式中之記載內容不一致時，應以申請專利範圍
    之記載內容認定專利權範圍（見本院卷(一)第104 至105 頁）
    。
  (四)又按解釋專利範圍時，其應考慮之證據包括內部證據及外部
    證據，內部證據足使申請專利範圍清楚明確，則無須考慮外
    部證據，用於解釋申請專利範圍之內部證據包括請求項之文
    字、發明（或新型）說明、圖式及申請歷史檔案。發明（或
    新型）說明包括發明所屬之技術領域、先前技術、發明（或
    新型）內容、實施方式及圖式簡單說明。申請歷史檔案係指
    自申請專利至維護專利權過程中，申請時原說明書以外之文
    件檔案，如申請、舉發或行政救濟階段之補充、修正文件、
    更正文件、申復書、答辯書、理由書或其他相關文件等（見
    本院卷(一)第125 頁）。
  (五)系爭專利之申請專利範圍，其所謂「並發生訊號轉接作用」
    究係指原告主張之「訊號轉而連接之作用」？或被告抗辯須
    以邏輯控制IC始能達成之「轉接」作用？
    1.原告於專利舉發答辯理由書中已陳稱：「系爭案（即系爭
      專利）為一種記憶卡之訊號轉接器，故將記憶卡插入該轉
      接器後發生電性連接乃必然且自然之事，其產生電性連接
      的結構可以有多種設計；惟，系爭案在申請專利範圍獨立
      項所訴求者，主要在於可以供多種不同型式及尺寸之記憶
      卡插入的訊號轉接器，並非在於電性連接的結構……系爭
      案之申請專利範圍獨立項後段『使此轉接器可以提供不同
      型式記憶卡插入並發生訊號轉接作用。』一詞，事實上為
      可有可無的功能性用語」（見本院卷(一)第300 、301 頁）
      ，然專利之申請專利範圍之每一字、每一句均應被視為用
      以界定專利範圍，申請專利範圍中並無所謂「可有可無」
      之用語，此觀專利侵害鑑定要點（草案）中對於解釋申請
      專利範圍之原則已明確說明：「申請專利範圍主要取決於
      申請專利範圍中之文字，若申請專利範圍中之記載內容明
      確時，應以其所載之文字意義及該發明所屬技術領域中具
      有通常知識者所認知或瞭解該文字在相關技術中通常所總
      括的範圍予以解釋」（見本院卷(二)第47頁）即明，是系爭
      專利之申請專利範圍第1 項所謂「並發生訊號轉接作用」
      即不得視為可有可無之用語。
    2.次查依專利法第106 條第2 項之規定，申請專利範圍以說
      明書所載之申請專利範圍為準，於解釋申請專利範圍時，
      並得審酌創作說明及圖示，而觀諸系爭專利之申請專利範
      圍本身所謂「轉接」，依智財局所頒專利侵害鑑定要點之
      規定，文義之解釋原則上應以其所載之文字意義及該發明
      所屬技術領域中具有通常知識者所認知或瞭解該文字在相
      關技術中通常所總括之範圍予以解釋，而在系爭專利申請
      當時，業界就「轉接器」及「連接器」並無被告抗辯之如
      此明顯區隔，已如前述（見本判決第15頁貳、七），且「
      轉接」就其文字意義而言，確實包括轉而連接，究其文義
      ，尚難認與邏輯控制IC 有 何關聯，自難認系爭專利申請
      專利範圍所稱「發生訊號轉接作用」，僅限於須邏輯控制
      IC始能達成之訊號轉換甚至編譯為不同形式或電腦能讀取
      之內容。況觀諸系爭專利之申請專利範圍第1 項，重點顯
      然係一板型基座及上、下兩面之基板構成之交互重疊之空
      間，並非申請專利範圍第2 項以下提及之導通元件、電路
      連接組態或邏輯控制IC。系爭專利之名稱雖係記憶卡之訊
      號「轉接器」，然申請專利範圍之解釋本不得僅就其名稱
      解釋，此乃申請專利範圍解釋之基本原則，仍須視其申請
      專利範圍之具體內容定之，更不得以系爭專利核准後業界
      始形成對「轉接器」之使用方式及指涉對象，遽認系爭專
      利於申請時即僅限於須具邏輯控制IC之訊號轉接器。
    3.再查系爭專利之說明書中，於中文創作摘要內即記載：「
      本創作為一種記憶卡之訊號接器，特別是用於轉接記憶卡
      與電腦或類似產品之讀寫裝置間的資料訊號，它是一種可
      容許多種不同型式的記憶卡分別插接使用之『訊號介面』
      ……使每一個從基座之插入的記憶卡都可以透過與這些元
      件的接觸與讀寫裝置的電路『直接或間接』導通，而增進
      這些讀寫裝置以單機提供多種不同型式記憶卡插接使用之
      功能」（見本院卷(一)第224 頁反面），是系爭專利之中文
      創作摘要內已明確界定系爭專利為記憶卡與讀寫裝置之「
      介面」，而讓記憶卡與讀寫裝置之電路作「直接或間接」
      之導通，足證系爭專利之中文創作摘要並未限定系爭專利
      須有邏輯控制IC。又系爭專利之【實施例詳細說明】內則
      記載：「
      本創作所揭露之記憶卡訊號轉接器包括有：
      一板型基座，該基座的一側為開放式，可以供記憶卡從此
      插入，而且從這開放的一側向另一側方向延伸、設有複數
      個可以容納不同型式、尺寸記憶卡的槽位；
      二上、下對置的基板，二基板都在面對上述基座的板面上
      焊接有複數之接觸元件，包括第一組接觸元件、第二組接
      觸元件、及第三組接觸元件，可供不同型式記憶卡在插入
      本創作之轉接器後與這些接觸元件接觸導通，使訊號得藉
      以傳遞……同時，在上述輔助基板的板面上還設有一些邏
      輯控制IC，藉以控制訊號的轉換與流向……惟，以上所揭
      露者僅係本創作所應用範圍中之較佳實施例而已，自不能
      用以限定本創作之權利，舉凡依本創作申請專利範圍中所
      作之均等變更或修飾者，應仍為本創作所涵蓋者」（見本
      院卷(一)第227 頁反面、第229 頁），足證邏輯控制IC之設
      置，僅係系爭專利之實施例之一，系爭專利申請專利範圍
      第1 項所稱「並發生訊號轉接作用」就文義解釋、說明書
      之解釋非限於須具備邏輯控制IC，至為明確。
  (六)另關於系爭專利之申請專利範圍第1 項所謂「基板」是否即
    係「電路板」？
    1.依系爭專利申請專利範圍第1 項文義以觀，並未界定「基
      板」限於電路板，而就基板之字義觀之，所謂基板即係指
      「板子」，此觀系爭專利申請專利範圍第2 項以下始有關
      於電路連接組態、導通元件、接點等之記載（見本院卷(一)
      第230 頁）。
    2.而解釋申請專利範圍時，應考慮內部證據及外部證據，如
      內部證據已足使申請專利範圍清楚時，毋庸考慮外部證據
      ，內部證據包括請求項之文字、發明（或新型）說明、圖
      示及申請歷史檔案。申請歷史檔案係指自申請專利至維護
      專利權過程中，申請時原說明書以外之文件檔案，如申請
      、舉發或行政救濟階段之補充、修正文件、更正文件、申
      復書、答辯書、理由書或其他相關文件等（見本院卷(一)第
      125 頁）。
    3.經查系爭專利之說明書中，雖亦提及上、下基板為電路板
      ，惟原告既於系爭專利之說明中明確表示「以上所揭露者
      僅係本創作所應用範圍中之較佳實施例而已，自不能用以
      限定本創作之權利，舉凡依本創作申請專利範圍中所作之
      均等變更或修飾者，應仍為本創作所涵蓋者」（見本院卷
      (一)第229 頁），自不得單以系爭專利之說明即認原告已限
      定系爭專利所稱之「基板」為電路板。
    4.惟查原告於被告舉發系爭專利時提出之專利舉發答辯理由
      書中記載：「系爭案在其上、下兩基板（即電路板）」等
      語（見本院卷(一)第303 頁），此即工研院鑑定報告認定系
      爭專利申請專利範圍第1 項之基板限於電路板之依據（見
      鑑定報告第3 頁）。次查專利權人在申請或維護專利權之
      過程中，為維護其專利之有效性，而放棄某些部分之專利
      權效力，基於禁反言之原則，應致專利權人喪失其所放棄
      部分之專利權效力。而原告除於舉發答辯理由書中記載「
      系爭案在其上、下兩基板（即電路板）」等語外，並稱：
      「系爭案在其上、下兩基板（即電路板）上均分佈有電路
      連接組態，且兩基板都在面對上述基座的板面上焊接有複
      數組接觸元件；而具有空間交互重疊形成複數槽位的基座
      則不具有任何的電路連接組態與接觸元件。此種設計的優
      點在於：結構較複雜的基座不設置電路組態及接觸元件，
      而結構較單純之基座則設置電路組態及接觸元件，兩者經
      由各別製造後再組合，其製程較單純，整體生產效率更高
      。引證二之第一實施例雖然在具有第一容置槽與第二容置
      槽的上蓋沒有設置電路組態及接觸元件，而不具有容置槽
      的底座則設有長、短接腳；然而，該底座並非電路板，因
      而不具有電路組態，該底座仍必須再另外組合電路板，才
      能使其長、短接腳和電路板上的接點電氣連接。引證二之
      第二實施例則是在底座與上蓋均設有長、短接腳，然而，
      其在具有第一、第二容置槽致使結構上已較複雜的上蓋在
      設置長、短接腳，顯然將使製程更複雜，製造成本較高。
      此更能突顯出系爭案具備進步性的事實。」（見本院卷(一)
      第303 頁），是依原告於舉發答辯理由書中所言，其顯然
      係以系爭專利於結構單純之基板上設置電路組態及接觸元
      件，製程單純，而引證二第一實施例之上蓋未設置電路組
      態及接觸元件（即非電路板），且其底座亦非電路板，故
      底座須再接電路板，始能與電氣連接，而引證二第二實施
      例在較複雜之上蓋設置長、短腳，致製程更複雜等語，原
      告顯係強調系爭專利於結構單純之基板上設置電路組態及
      接觸元件（即為電路板）之優點，較引證二之上蓋未設有
      電路組態及接觸元件為佳，為系爭專利之進步性所在，足
      證原告於舉發案中，為達維護系爭專利有效性之目的，而
      強調其基板為電路板即屬系爭專利進步性所在，是系爭專
      利申請專利範圍第1 項所稱之「基板」，即應限定於「電
      路板」，要屬無疑。
    5.又原告起訴時提出其自行委託中國機械工程學會於93年6
      月6 日、94年8 月17日鑑定之二份專利侵害鑑定報告，該
      二份報告均載明系爭專利之申請專利範圍要件分析表如下
      （見本院卷(一)第38、47頁）：
┌─────┬───────────────────────┐
│要    件  │ 要　　　　　　件　　　　　　特　　　　　　徵 │
├─────┼───────────────────────┤
│記憶卡之訊│包含一板型基座及固定於基座上、下兩面之基板    │
│號轉換器  │                                              │
├─────┼───────────────────────┤
│板型基座  │該板型基座一側為開放式，可供記憶卡從此插入    │
├─────┼───────────────────────┤
│基板      │二基板都在面對基座的板面上焊接有接觸元件，可供│
│          │記憶卡在插入轉接器後與這些接觸元件接觸導通，使│
│          │訊號得藉以傳遞；另外，在兩基板之間又以導通元件│
│          │將彼此的訊號相連，並在其中一基板遠離記憶卡插入│
│          │處的板面端部設有一輔助基板，藉該輔助基板的端面│
│          │設有與設備端連接導通的若干接點，使設備端可以藉│
│          │轉接器讀寫所插入之記憶卡資料；同時，在輔助基板│
│          │的板面上還設有一些邏輯控制IC藉以控制訊號的轉向│
│          │與流向。                                      │
├─────┼───────────────────────┤
│記憶卡的槽│基座從記憶卡插入端之一側沿水平方向至另一側加以│
│位        │延伸，並利用空間交錄重疊的方式形成複數個可比容│
│          │納不同型式、尺寸之記憶卡的曹位，使上述之基座及│
│          │二基板相互組立後，基座上的槽位便自然成為一個可│
│          │以容納不同型式記憶卡插入並發生訊號轉接作用    │
└─────┴───────────────────────┘
      均認系爭專利之二基板均焊接有接觸元件，可供記憶卡插
      入轉接器後與此些接觸元件接觸導通，為系爭專利之主要
      技術特徵，自堪認系爭專利申請專利範圍第1 項所稱之「
      基板」，係指「電路板」。
  (七)故本院認就系爭專利申請專利範圍第1 項與系爭連接器之文
    義讀取比對結果應係如下：
┌─┬──────────┬──────────┬──────────┐
│  │    爭專利申請專    │     系爭連接器     │      比對結果      │
│  │    利範圍第1 項    │   （即待鑑定物）   │                    │
├─┼──────────┼──────────┼──────────┤
│１│一種記憶卡之訊號轉換│一種記憶卡之連接器，│       不符合；     │
│  │器，包括「一板型基座│包括一略呈板型之基座│待鑑定物以絕緣塑膠上│
│  │及固定於基座上、下、│及「固定於基座上、下│蓋及下基板固定於基座│
│  │兩面之基板」，其特徵│兩面之絕緣塑膠上蓋與│上、下兩面之結構技術│
│  │在於：              │下基板」；          │特徵，此與系爭專利之│
│  │                    │                    │「固定於基座上下兩面│
│  │                    │                    │之基板（電路板）」應│
│  │                    │                    │為不同              │
├─┼──────────┼──────────┼──────────┤
│２│基座從記憶卡插入端之│該基座從記憶卡插入端│       不符合；     │
│  │一側沿水平方向至另一│之一側沿水平方向至另│待鑑定物以「絕緣塑膠│
│  │側加以延伸，並利用空│一側加以延伸，並利用│上蓋及下基板」固定於│
│  │間交互重疊之方式形成│空間交互重疊的方式形│基座上、下兩面，此與│
│  │複數個可以容納不同型│成有多個可以容納不同│系爭專利之「基座與『│
│  │式、尺寸之記憶卡的槽│型式、尺寸之記憶卡的│二基板』相互組立」結│
│  │位，使「上述之基座及│槽位，使「基座與絕緣│構特徵不同。        │
│  │二基板相互組立後」，│塑膠上蓋、下基板相互│                    │
│  │基座上的槽位便自然成│組立後」，基座上的槽│                    │
│  │為一個可以容納不容型│位形成可以容納不同型│                    │
│  │式記憶卡插入定位的位│式記憶卡插入定位的位│                    │
│  │置，                │置，                │                    │
├─┼──────────┼──────────┼──────────┤
│３│使此轉接器可以提供不│使此連接器可以提供不│       相符合；     │
│  │同型式記憶卡插入並發│同型式記憶卡插入並造│系爭專利申請專利範圍│
│  │生「訊號轉接作用」即│成「電性連接」即（轉│第1 項所稱「訊號轉接│
│  │訊號轉而連接之作用。│而）連接之作用。    │作用」即係指轉而連接│
│  │                    │                    │，與系爭連接器「電性│
│  │                    │                    │連接」作用並無實質上│
│  │                    │                    │不同，應屬相同。    │
│  │                    │                    │                    │
└─┴──────────┴──────────┴──────────┘
  (八)均等論判斷及禁反言原則判斷：
    1.所謂「均等論」之意義係基於保障專利權人利益的立場，
      避免他人僅就其申請專利範圍之技術特徵稍作非實質之改
      變或替換，而規避專利侵權的責任。由於以文字精確、完
      整描述申請專利範圍，實有其先天上無法克服的困難，故
      專利權範圍得擴大至申請專利範圍之技術特徵的均等範圍
      ，不應僅侷限於申請專利範圍之文義範圍。「均等論」之
      比對方式若待鑑定對象之對應元件、成分、步驟或其結合
      關係與申請專利範圍之技術特徵係以實質相同的技術手段
      （way） ，達成實質相同的功能（function），而產生實
      質相同的結果（result）時，應判斷待鑑定對象之對應元
      件、成分、步驟或其結合關係與申請專利範圍之技術特徵
      無實質差異，適用「均等論」。惟若待鑑定對象欠缺解析
      後申請專利範圍之任一技術特徵，即不適用「均等論」，
      應判斷待鑑定對象未落入專利權範圍，此觀專利侵害鑑定
      要點下篇第44頁即明。
    2.經查系爭專利申請專利範圍第1 項所稱之「上、下二基板
      」均應係電路板，此乃系爭專利之技術特徵，已如上述，
      但被告銷售之系爭連接器經解析後，僅下基板為電路板，
      上板則為塑膠絕緣板，顯然欠缺系爭專利申請專利範圍第
      1 項之一技術特徵，本件即不適用均等論，應判斷被告銷
      售之系爭連接器未落入系爭專利之專利範圍。
  (九)基上，被告銷售之系爭連接器與原告享有之系爭專利申請專
    利範圍第1 項於文義讀取判斷中，因原告於維護系爭專利之
    過程即於系爭專利之舉發案中，已捨棄系爭專利之部分權利
    範圍，原告自不得再對被告主張系爭連接器侵害系爭專利。
十、綜上所述，被告台端公司雖有販賣系爭連接器之行為，原告
    復係系爭專利之共有人，然被告販賣之系爭連接器與原告享
    有之系爭專利申請專利範圍第1 項本於文義讀取判斷中，因
    原告於維護系爭專利之過程即於系爭專利之舉發案中，已捨
    棄系爭專利之部分權利範圍，原告即不得再對被告主張系爭
    連接器侵害系爭專利。從而，原告依民法第185 條第2 項、
    專利法第106 條第1 項、第108 條準用第84條、第89條、公
    司法第23條第2 項之規定，請求被告連帶給付原告2 百萬元
    以上，及自起訴狀繕本送達翌日起至清償日止，按年息5%計
    算之利息，並請求被告停止製造、販賣、為販賣之要約及使
    用原告享有之系爭專利之行為，暨請求被告連帶負擔費用將
    本件判決內容全文以5 號字體登載於中國時報、聯合報及自
    由時報等新聞紙第一版各1 日，均為無理由，應予駁回。
十一、原告之訴既經駁回，其假執行之聲請亦失所附麗，應併予
      駁回。
十二、因本案事證已臻明確，兩造其餘主張、陳述及所提之證據
      暨攻擊防禦方法，經本院審酌後，認與本案判斷結果均無
      影響，毋庸再予一一審酌，附此敘明。
十三、結論：本件原告之訴為無理由，依民事訴訟法第78條，判
      決如主文。
中　　華　　民　　國　　96　　年　　12　　月　　21　　日
                  民事第一庭    法　官　周舒雁
上列正本係照原本作成
如對本判決上訴，須於判決送達後20日內向本院提出上訴狀
中　　華　　民　　國　　96　　年　　12　　月　　21　　日
                                書記官  張坤校
